【裁判字號】    98,上易,793
【裁判日期】    980618
【裁判案由】    竊盜
【裁判全文】
臺灣高等法院刑事判決                 98年度上易字第793號
上  訴  人
即  被  告  乙○○
上列上訴人因竊盜案件，不服臺灣桃園地方法院97年度審易字第
1761號，中華民國98年2月27日第一審判決（起訴案號：臺灣桃
園地方法院檢察署96年度偵緝字第1124號），提起上訴，本院判
決如下：
    主  文
原判決撤銷。
乙○○連續犯詐欺取財罪，處有期徒刑壹年，減為有期徒刑陸月
。如易科罰金，以銀元參佰元即新台幣玖佰元折算壹日。
    事  實
一、乙○○為甲○○之私人司機兼隨扈，於民國94年2月間某日
    受甲○○指示，分別開立全泰證券股份有限公司（下稱全泰
    證券公司）第171643號集保帳戶及復華商業銀行（下稱復華
    銀行）南崁分行第0000000000000號帳戶後，即將前開帳戶
    存摺、印章、密碼交由甲○○保管使用，甲○○遂在乙○○
    不知情之情形下，利用上開帳戶從事股票炒作（甲○○所涉
    違反證券交易法等案件，另案審理中）。嗣因乙○○沾染賭
    博惡習，需錢孔急，於知悉前揭證券帳戶中，在94年8月間
    尚有屬於甲○○所有之清三電子股份有限公司（下稱清三公
    司）股票共837,000股，竟意圖為自己不法所有，基於詐欺
    取財之概括犯意，先於94年8月29日分別向全泰證券公司、
    復華銀行南崁分行辦理存摺、印章掛失，並申請印章變更及
    存摺補發後，即自94年8月30日起至同年9月30日止，連續未
    經股票所有人甲○○同意，擅自委託賣出前揭集保帳戶內屬
    於甲○○所有之清三公司股票共667,000股，致證券公司營
    業員陷於錯誤，以為是陳育坤本人出售股票，接受委託並如
    數辦理交割，乙○○並連續自前開復華銀行帳戶內領出約新
    臺幣（下同）1,994,330元之股票交易價金花用（賣出之股
    票名稱、時間、股數、每股單價，手續費及交易稅，詳如附
    表編號01至08）。嗣因甲○○欲再利用上揭帳戶買賣信昌電
    子陶瓷股份有限公司（下稱信昌電公司）之股票，乙○○惟
    恐被發現上揭盜賣股票情事，遂又於同年10月4日轉帳2,000
    ,000 元入上揭復華銀行帳戶，使甲○○得以於同日買入信
    昌電公司股票200,000股。惟乙○○又基於前揭詐欺之概括
    犯意，自同年10月14日起至同年12月1日止，又連續將上開
    屬於甲○○所有之信昌電公司股票陸續盜賣售罄（賣出之股
    票名稱、時間、股數、每股單價，手續費及交易稅，詳如附
    表編號09至15），且又連續自前開復華銀行帳戶內領出共1,
    779,000元之股票交易價金花用。嗣經計算其前後二次領出
    之金額共約2,773,300元。
二、案經法務部調查局臺北市調查處局移送臺灣士林地方法院檢
    察署呈請臺灣高等法院檢察署檢察長令轉臺灣桃園地方法院
    檢察署檢察官偵查後起訴。
    理   由
一、訊據上訴人即被告坦承上開詐賣股票之事實不諱，核與證人
    甲○○、蔡語彤於警詢時之證詞相符，並有全泰證券公司95
    年7月18日全文字第108號函、乙○○開戶資料暨授權書、客
    戶開設有價證券集中保管帳戶申請書、委託人變更交割留存
    印鑑申請書、復華銀行南崁分行95年7月20日（95）復崁字
    第171號函、存摺掛失申請書、補發存摺申請書、原印鑑卡
    、新印鑑卡、客戶交易明細表、登錄事項查詢資料、存摺內
    容查詢資料，及復華銀行客戶往來交易明細表各1份在卷可
    稽。
二、按將帳戶存摺、印章、密碼交由他人保管使用 (俗稱人頭戶
    ) ，借用人使用該帳戶買入之股票，名義上係貸與人所有，
    實質上係借用人所有，僅借用人有權處分該買入之股票。又
    行政院金融監督管理委員會證券期貨局為簡化證券市場結算
    交割作業，自79年元月起，推動實施『有價證券集中保管帳
    簿劃撥交割制度』，由集保公司負責辦理相關事務，利用高
    效率的電腦轉帳功能，完成證券市場結算交割作業。集保公
    司辦理的業務，除了有價證券的保管、買賣交割轉帳外，還
    包括設質交付、新股配發、證券借貸等業務。故股票投資人
    買入之股票，實際上均由集保公司負責保管，投資人並未持
    有股票。是如帳戶貸與人未經使用人同意，擅自賣出借用人
    使用人頭戶買入之股票，其處分之客體為股票。因股票並非
    在帳戶貸與人持有中，未變易持有為所有，自不成立侵占罪
    。又股票並非在帳戶借用人持有中，貸與人並未實際取得股
    票，不侵害借用人對股票之監督權，亦難認成立竊盜罪名。
    而上市、櫃公司之股票，須透過證券商在集中交易市場交易
    ，交易成功後，再通知集保公司辦理股票交割轉帳。故帳戶
    貸與人欲出售借用人帳戶內之股票，勢須僭冒為股票實際所
    有人，向證券公司營業員下單，致營業員陷於錯誤，接受委
    託而出售股票，始能完成交易，並通知集保公司交割股票及
    將交易所得轉帳進入人頭戶內。是核被告所為，係犯刑法第
    339條第1項之詐欺取財罪名，公訴人認係犯刑法第320條第1
    項之竊盜罪名，尚有未洽，惟基本事實同一，爰變更起訴所
    援引之法條。又刑法業已於94年2月2日修正，95年7月1日施
    行。修正後刑法第56條刪除連續犯之規定。被告先後多次詐
    欺取財行為，如依修正後規定，應予數罪併罰，如依修正前
    規定，則可適用連續犯規定以一罪論，自以修正前規定，有
    利於被告。本件，被告先後多次詐欺犯行，時間緊接，構成
    要件無異，為連續犯，以一罪論，並依法加重其刑。
三、原審據以論罪科刑，固非無見，惟 (一) 、被告出售清三公
    司股票所得金額為2，994，300元；出售信昌電公司股票，
    領出金額為1，779，000元，合計為2，773，300元，原審認
    定被告出售清三公司股票所得金額為3，351，630元，出售
    信昌電公司股票，領出金額為16，800，059元；合計金額為
    5，031，689元，已有違誤；(二)、本件應成立刑法第339條
    第1項之詐欺取財罪，原審論以刑法第320條第1項之罪，亦
    有未洽。被告上訴，主張原審判決所載領取金額有誤，請求
    減輕其刑，核有理由，自應由本院將原判決撤銷改判。爰審
    酌被告詐取金額不足3百萬元，較原審認定之5百餘萬元為少
    ，且被害人陳稱被告已償還約1百萬元，剩下的欠款伊不追
    究 (本院卷第30頁) ，被告犯後坦承犯行，積極尋求和解，
    且已得被害人諒解等一切情狀，量處有期徒刑一年，以示懲
    戒。又被告犯罪係在96年4月24日以前，所犯詐欺罪，並非
    中華民國96年罪犯減刑條例第三條所定不予減刑之案件，爰
    依同條例第2條第1項第3款規定，減其宣告刑2分之1為有期
    徒刑6月，並諭知易科罰金之折算標準。查修正前刑法第41
    條第1項前段規定：「犯最重本刑為5年以下有期徒刑以下之
    刑之罪，而受6個月以下有期徒刑或拘役之宣告，因身體、
    教育、職業、家庭之關係或其他正當事由，執行顯有困難者
    ，得以1元以上3元以下折算一日，易科罰金」。又被告行為
    時之易科罰金折算標準，修正前罰金罰鍰提高標準條例第2
    條前段（現已刪除）規定，就其原定數額提高為100倍折算1
    日，則本件被告行為時之易科罰金折算標準，應以銀元300
    元折算1日，經折算為新臺幣後，應以新臺幣900元折算為1
    日。惟修正後之刑法第41條第1項前段則規定：「犯最重本
    刑為五年以下有期徒刑以下之刑之罪，而受六個月以下有期
    徒刑或拘役之宣告者，得以新臺幣1千元、2千元或3千元折
    算一日，易科罰金。」比較修正前後之易科罰金折算標準，
    以修正前之規定，較有利於受刑人，則應依刑法第2條第1項
    前段，適用修正前刑法第41條第1項前段規定，定其折算標
    準。
據上論斷，應依刑事訴訟法第369條第1項前段、第364條、第299
條第1項前段、第300條，刑法第2條第1項前段，刑法第339條第1
項，修正前第56條、修正前第41條第1項，刑法施行法第1條之1
第1項、第2項前段，中華民國96年罪犯減刑條例第2條第1項第3
款、第7條、第9條，判決如主文。
本案經檢察官王壬貴到庭執行職務。
中    華    民    國    98    年    6    月    18    日
                  刑事第十七庭  審判長法  官  趙功恆
                                      法  官  高明哲
                                      法  官  陳世宗
以上正本證明與原本無異。
不得上訴。
                                      書記官  魏汝萍
中    華    民    國    98    年    6     月    18    日
附錄：本案論罪科刑法條全文
刑法第339條
意圖為自己或第三人不法之所有，以詐術使人將本人或第三人之
物交付者，處5年以下有期徒刑、拘役或科或併科1千元以下罰金
。
以前項方法得財產上不法之利益或使第三人得之者，亦同。
前二項之未遂犯罰之。
附表：
 ┌──┬──────┬────┬────┬───────┬──────┬──────┐
 │編號│交易日期    │股票名稱│賣出股數│每股單價（元）│手續費（元）│交易稅（元）│
 ├──┼──────┼────┼────┼───────┼──────┼──────┤
 │ 01 │94年8 月30日│清三    │37000   │6.06          │319         │672         │
 ├──┼──────┼────┼────┼───────┼──────┼──────┤
 │ 02 │94年9 月9 日│清三    │20000   │4.49          │127         │269         │
 ├──┼──────┼────┼────┼───────┼──────┼──────┤
 │ 03 │94年9 月13日│清三    │20000   │5.00          │142         │300         │
 ├──┼──────┼────┼────┼───────┼──────┼──────┤
 │ 04 │94年9 月14日│清三    │30000   │5.13          │219         │461         │
 ├──┼──────┼────┼────┼───────┼──────┼──────┤
 │ 05 │94年9 月22日│清三    │10000   │4.60          │65          │138         │
 ├──┼──────┼────┼────┼───────┼──────┼──────┤
 │ 06 │94年9 月26日│清三    │30000   │5.26          │224         │473         │
 ├──┼──────┼────┼────┼───────┼──────┼──────┤
 │ 07 │94年9 月30日│清三    │21000   │4.99          │149         │314         │
 ├──┼──────┼────┼────┼───────┼──────┼──────┤
 │ 08 │同上        │清三    │499000  │4.99          │3548        │7470        │
 ├──┼──────┼────┼────┼───────┼──────┼──────┤
 │ 09 │94年10月14日│信昌電  │20000   │11.50         │327         │690         │
 ├──┼──────┼────┼────┼───────┼──────┼──────┤
 │ 10 │94年11月2 日│信昌電  │20000   │8.16          │232         │489         │
 ├──┼──────┼────┼────┼───────┼──────┼──────┤
 │ 11 │94年11月8 日│信昌電  │10000   │7.80          │111         │234         │
 ├──┼──────┼────┼────┼───────┼──────┼──────┤
 │ 12 │94年11月17日│信昌電  │20000   │7.81          │222         │468         │
 ├──┼──────┼────┼────┼───────┼──────┼──────┤
 │ 13 │94年11月25日│信昌電  │30000   │8.00          │342         │720         │
 ├──┼──────┼────┼────┼───────┼──────┼──────┤
 │ 14 │94年12月1 日│信昌電  │96000   │8.20          │1121        │2361        │
 ├──┼──────┼────┼────┼───────┼──────┼──────┤
 │ 15 │同上        │信昌電  │4000    │8.23          │46          │98          │
 └──┴──────┴────┴────┴───────┴──────┴──────┘


司法院資訊處製作；財團法人民間司法改革基金會備份。
